臺灣基隆地方法院民事裁定  
110年度消債更字第65號
聲  請  人  郭昱祥  
即  債務人            
代  理  人  簡銘昱律師
上列聲請人因消費者債務清理事件聲請更生，本院裁定如下：
    主  文
聲請駁回。
聲請程序費用由聲請人負擔。
　　理　由
一、按債務人不能清償債務或有不能清償之虞者，得依本條例所
    定更生或清算程序，清理其債務；債務人對於金融機構負債
    務者，在聲請更生或清算前，應向最大債權金融機構請求協
    商債務清償方案，或向其住、居所地之法院或鄉、鎮、市、
    區調解委員會聲請債務清理之調解；協商或調解成立者，債
    務人不得聲請更生或清算。但因不可歸責於己之事由，致履
    行有困難者，不在此限，消費者債務清理條例（下稱消債條
    例）第3條、第151條第1項、第7項分別定有明文。此係採前
    置協商主義，是債務人於協商程序中，自應本於個人實際財
    產及收支狀況，依最大誠信原則，商討解決方案。如終究不
    能成立協商，於聲請更生或清算時，法院審酌上開條文所謂
    「不能清償或有不能清償之虞」允宜綜衡債務人全部收支、
    信用及財產狀況，評估是否因負擔債務，而不能維持人性尊
    嚴之最基本生活條件，所陳報之各項支出，是否確屬必要性
    之支出，如曾有協商方案，其條件是否已無法兼顧個人生活
    之基本需求等情，為其判斷之準據。　　
二、聲請意旨略以：聲請人有不能清償債務之情形，曾於民國10
    9年間與最大債權金融機構請求共同協商債務清償方案成立
    ，自109年9月10日分180期、利率3%、每月清償新臺幣（下
    同）15,830元，後來其他債權人於110年8月聲請強制執行聲
    請人之薪資，實有不可歸責於己之事由，致履行債務有重大
    困難，又聲請人無擔保或無優先權之債務總額未逾12,000,0
    00元，且未經法院裁定開始清算程序或宣告破產，為此依法
    聲請更生等語。　　
三、經查：
　㈠聲請人前於109年9月4日向最大債權金融機構華南商業銀行股
    份有限公司（下稱華南銀行）請求共同協商債務清償方案，
    約定自109年9月10日起，分180期、利率3%、每月償還15,83
    0元之還款方案等情，有臺灣臺北地方法院109年度司消債核
    字第8146號民事裁定在卷可稽，聲請人向本院聲請更生，自
    須審究其是否有「不可歸責於己事由致履行有困難」之情事
    。
  ㈡聲請人陳稱現任職於新北市政府消防局，名下有土地6筆、房
    屋1筆及中國人壽小額終身壽險2筆等財產，每月薪資約為74
    ,821元，此有108、109年度綜合所得稅各類所得資料清單、
    全國財產稅總歸戶財產查詢清單、財產及收入狀況說明書等
    件附卷可證，堪認屬實。又按債務人聲請更生或清算時所提
    財產及收入狀況說明書，其表明每月必要支出之數額，與本
    條例第64條之2第1項、第2項規定之認定標準相符者，毋庸
    記載原因、種類及提出證明文件；債務人必要生活費用，以
    最近一年衛生福利部或直轄市政府所公告當地區每人每月最
    低生活費一點二倍定之。受扶養者之必要生活費用，準用第
    一項規定計算基準數額，並依債務人依法應負擔扶養義務之
    比例認定之，消債條例施行細則第21條之1第3項、消債條例
    第64條之2第1、2項定有明文。聲請人主張其目前每月個人
    生活必要支出18,720元、支出母親黃○紋扶養費9,797元、弟
    弟郭○銓扶養費4,590元等情，查聲請人及受扶養人黃○紋均
    居住在基隆市，受扶養人郭○銓目前在高雄市就學，依衛生
    福利部公告臺灣省、高雄市110年度最低生活費各13,288元
    、13,341元之1.2倍計算，聲請人及受扶養人黃○紋之每月必
    要生活費用應為15,946元（計算式：13,288元×1.2＝15,946
    元，元以下四捨五入，以下同），受扶養人郭○銓之每月必
    要生活費用應為16,009元（計算式：13,341元×1.2＝16,009
    元），扣除郭○銓每月領有補助6,830元及黃○紋、郭○銓之扶
    養義務人2人核計，聲請人每月支出黃○紋扶養費7,973元（
    計算式：15,946÷2＝7,973元）、郭○銓扶養費4,590元（計算
    式：〈16,009元－6,830元〉÷2＝4,590元），故聲請人每月必要
    支出為28,509元（計算式：聲請人生活必要支出15,946元+
    母親扶養費7,973元+弟弟扶養費4,590元=28,509元）。至於
    房屋貸款在名義上雖屬債務，實乃藉由分期付款方式逐漸累
    積資產，但人民安居或營業並不以在自有住宅居住或營業為
    必要，租屋居住或營業亦為目前社會眾多經濟狀況無力負擔
    購屋支出之人的安居方式，且因租屋支出得列為所得稅之扣
    減額，故租屋居住亦為經濟負擔沉重之人減輕負擔之另一種
    選擇方式，因此債務人於經濟困窘時，自應選擇適當處分資
    產以減輕負擔，而非堅持負擔高額之房地貸款及房屋稅、地
    價稅等非必要性支出而仍持續累積其資產，更不應優先清償
    房屋貸款以保全房地免於遭拍賣，並將房地貸款列為絕對必
    要支出，否則相對於其他債權人而言，自有不公平之處，是
    以房屋貸款自不得列為必要支出，聲請人之每月必要支出部
    分，自應扣除房貸支出。
  ㈢又聲請人主張於110年8月遭扣薪3分之1，業據其提出臺灣新
    北地方法院110年8月26日新北院賢110司執助字第5271號執
    行命令為證，然聲請人至110年9月止仍依臺灣臺北地方法院
    109年度司消債核字第8146號民事裁定認可之債務清償方案
    履行，有台北富邦商業銀行股份有限公司、國泰世華商業銀
    行股份有限公司、元大商業銀行股份有限公司、台新國際商
    業銀行股份有限公司陳報狀在卷足憑，依消債條例第151條
    第7款本文規定，聲請人不得聲請更生。再者，以聲請人聲
    請更生時每月收入74,821元，扣除其每月必要支出28,509元
    及法院扣薪3分之1後，其可支配餘額為21,372元【計算式：
    74,821－28,509－（74,821÷3）＝21,372元】顯足以負擔每月
    清償15,830元之債務清償方案，堪認聲請人並無「不可歸責
    於己事由，致履行顯有重大困難」之情事。
四、綜上所述，聲請人並無不可歸責於己之事由，致履行協商條
    件有重大困難之例外情形，其更生聲請與消債條例第3條、
    第151條第7項所定要件不合，且該要件之欠缺又屬無從補正
    ，依首揭法條說明，自應駁回其更生之聲請。
五、依消債條例第8條、第15條，民事訴訟法第95條、第78條，
    裁定如主文。　　　　
中　　華　　民　　國　　110 　年　　11　　月　　17　　日
                  民事庭法　官　陳湘琳
以上正本係照原本作成。
如對本裁定抗告須於送達後10日內向本院提出抗告狀，並繳納抗
告費新臺幣1,000元。
中　　華　　民　　國　　110 　年　　11　　月　　17　　日
                        書記官　林亭如